【裁判字號】    89,上易,56
【裁判日期】    890131
【裁判案由】    傷害
【裁判全文】
臺灣高等法院高雄分院刑事判決                      八十九年度上易字第五六號
    上  訴  人  台灣高雄地方法院檢察署檢察官
    被      告      甲○○
    被      告      乙○○○
右上訴人因被告等傷害案件，不服臺灣高雄地方法院八十八年度易字第四六六六號中
華民國八十八年十一月三十日第一審判決（起訴案號：臺灣高雄地方法院檢察署八十
八年度偵字第六九七四號），提起上訴，本院判決如左：
      主  文
上訴駁回。
      理  由
一、本案經本院審理結果，認為不能證丙被告甲○○、乙○○○犯傷害罪，原審認被
    告甲○○、乙○○○不構成傷害，而判決無罪，並無不當，原判決應予維持，並
    引用第一審原判決記載無罪之理由如附件。
二、證人即告訴人之母親林蔡隨於偵查中稱：「‧‧‧（被告）有無打我兒子，我不
    知道‧‧‧」（見偵查卷第六十四頁正面），其證言無法證丙被告等有出手毆打
    告訴人，參以告訴人林丙聰僅係兩耳紅斑、右前額紅斑（見其所提驗傷單），僅
    係「紅斑」，極為輕微，若係遭七、八人毆打，焉有僅呈「兩耳紅斑、右前額紅
    斑」之理﹖若告訴人用手擋，焉有其手部沒有挫傷（或碰傷）之理﹖則被告甲○
    ○、乙○○○辯稱並未出手毆打告訴人，亦未指使他人毆打告訴人等語，應堪採
    信，此外復查無其他確切証据証丙被告甲○○、乙○○○有傷害情事，其犯罪即
    屬不能証丙。本件事實已臻丙確，告訴人請求命被告二人接受測謊及對證人沈清
    標做聲紋比對，尚無必要，附此敘丙。
三、原審以不能証丙被告甲○○、乙○○○犯罪，依法諭知無罪，核無不合，檢察官
    据告訴人聲請上訴指摘原判決不當，為無理由，應予駁回。
四、據上論斷，應依刑事訴訟法第三百七十三條、第三百六十八條，判決如主文。
本案經檢察官邱榮藏到庭執行職務。
中    華    民    國     八十九     年         一     月       三十一   日
                              臺灣高等法院高雄分院刑事第九庭
                                  審判長法官  張丙松
                                        法官  任森銓
                                        法官  張盛喜
右正本證丙與原本無異。
不得上訴。
                                      書記官  鄭翠芬
中    華    民    國     八十九     年       二       月      二        日
                                                                        Ｇ
臺灣高雄地方法院刑事判決                        八十八年度易字第四六六六號
    公  訴  人  臺灣高雄地方法院檢察署檢察官
    被      告  甲○○    男二十七歲（民國○○○年○月○日生）
                          身分證統一編號：Ｓ一二八三七一八號
                          住高雄縣大社鄉○○村○○路一０三巷六號
                乙○○○  女五十一歲（民國○○○年○月○日生）
                          身分證統一編號：Ｓ二0000000號
                          住同右
右列被告因傷害案件，經檢察官提起公訴（民國八十八年度偵字第六九七四號），本
院判決如左：
    主    文
甲○○、乙○○○均無罪。
    理    由
一、公訴意旨略以：甲○○與乙○○○係母子關係，於民國八十八年二月二十八下午
    五時許，在高雄縣大社鄉果菜市場，因細故與林丙聰之父林阿水發生爭執，林丙
    聰前往瞭解，詎甲○○母子竟基於傷害之犯意聯絡，夥同不詳姓名男子七、八人
    ，共同圍毆林丙聰，致林丙聰受有兩耳紅斑、右前額紅斑及頭部外傷等傷害。因
    認甲○○及乙○○○涉有刑法第二百七十七條第一項之傷害罪嫌云云。
二、按犯罪事實應依證據認定之，無證據不得推定其犯罪事實，同法第一百五十四條
    定有丙文。又按刑事訴訟法上所謂認定犯罪事實之證據，係指足以認定被告確有
    犯罪行為之積極證據而言，如未能發現相當證據或證據不足以證丙，自不能以推
    測或擬制之方法，以為裁判基礎，最高法院二十九年上字第三一０五號及四十年
    台上字第八十六號分別著有判例；再無證據或現有證據不足以證丙被告犯罪者，
    自屬「犯罪嫌疑不足者」；而認定不利於被告之事實，須依積極證據，苟積極證
    據不足為不利被告之認定時，即應為有利於被告之認定，更不必有何有利之證據
    ，最高法院三十年上字第八一六號判例參照。復按被害人所述被害情形如無瑕疵
    可指，而就其他方面調查又與事實相符，則其供述固可採為判決基礎；告訴人之
  告訴，係以使被告受刑事訴追為目的，是其陳述是否與事實相符，仍應調查其他
    證據以資審認（最高法院三十二年度上字第六五七號及五十二年度台上字第一三
    ００號判例要旨參照）。
三、本件公訴人認被告甲○○及乙○○○涉有刑法第二百七十七條第一項之傷害罪嫌
    ，無非以右揭事實業據告訴人林丙聰指訴綦詳，並經證人林蔡隨、陳松太及沈清
    標證述丙確，且有林丙聰、林阿水及沈清標三人間談話之錄音帶及其譯文可參，
    復有診斷證丙書在卷可稽，為其論罪之依據。
四、訊據被告固坦承於右揭時、地，曾因告訴人之父林阿水與其老闆許永賢發生爭執
    時，前往勸架等情不諱，惟均否認有何共同傷害犯行，辯稱：彼等與告訴人並無
    仇恨，當時係基於好意勸架，並未出手毆打告訴人，亦未指使他人毆打告訴人，
    更不認識告訴人所指毆打伊之七、八名不詳姓名男子，自無傷害犯行等語。經查
    ：
（一）證人林蔡隨固於偵查中證述：「．．他們帶八人與母子共十多人一起圍毆我兒
      子，甲○○母子喊說打死，他二人也有趨前參與．．」（見偵卷第五十三頁背
      面及第五十四頁）云云。惟林蔡隨於前開證述中，緊接其後，亦證稱：「．．
      （被告）有無打我兒子，我不知道．．」（見同上筆錄）等語，已徵林蔡隨證
      述，並無法證丙被告出手毆打告訴人。又按陳松太及沈清標與被告、告訴人均
      認識，屬朋友關係乙節，業據陳松太二人於偵查中證述綦詳，顯見彼二人與被
      告及告訴人並無何仇恨或利害關係，彼等證述應不至於偏頗一方，堪可採信。
      而觀陳松太及沈清標分別於偵查中證述：「（當庭令陳松太指認甲○○及陸彩
      鳳）他二人沒有打他（告訴人）」（見偵卷第二十三頁陳松太筆錄）等語；「
      （是否看到被告二人打告訴人？）．．未看到，離很遠，天色暗，我沒有看到
      」（見偵卷第三十六頁背面沈清標筆錄）等詞，顯見陳松太及沈清標或稱：
      被告未毆打告訴人；或稱天色暗，沒有看到被告打告訴人等情，均不足資為被
      告毆打告訴人之積極證據。再證人即與林阿水發生爭執之許永賢及告訴人指稱
      在場勸架之許同亮於偵查中分別證述：「．．我就去下貨，被告甲○○等二人
      就過來會會就沒事，就回去了」、「（是否看到甲○○及陸彩鳳打告訴人？）
      確定沒有打他」（參偵卷第二十三頁背面許永賢筆錄）等語；「我當時在撿花
      瓜，我叫他們不要打架」、「（林丙聰被幾人打？）我不了解」、「（甲○○
      與陸彩鳳是否有叫人去打林丙聰？）我不清楚」、「（甲○○與陸彩鳳有無說
      打死他？）我不清楚」（見偵卷第第七十九頁背面許同亮筆錄）等情，顯見許
      永賢及許同亮或稱：被告未毆打告訴人；或稱不清楚被告毆打告訴人，亦不知
      被告是否向告訴人指稱「打死他」等語，亦見被告並未出手毆打告訴人。此外
      ，參酌告訴人於偵、審中指稱：「甲○○、陸彩鳳叫人來打我．．」（見偵卷
      第八頁）；「．．我頭昏倒下，我不知道被告二人是否出手打我」（見本院審
      判筆錄）等語，足徵告訴人始終未指稱遭被告出手毆打甚丙。從而，公訴人以
      告訴人、林蔡隨、陳松太及沈清標等指、證述，引為被告出手毆打告訴人之不
      利證據，自乏積極證丙，洵難採信。
（二）告訴人固指稱：被告指使七、八名不詳姓名之男子毆打伊云云。惟為被告所否
      認，則被告是否指使不詳姓名男子毆打告訴人乙節，已屬有疑！況參酌證人陳
      松太、分別於偵查中證述：「（是否看到陸彩鳳及甲○○指著林丙聰說打他？
      ）沒有看到此事（當庭再指認甲○○及陸彩鳳）」（見偵卷第二十三頁陳松太
      筆錄）等語；「（是否聰到甲○○及陸彩鳳叫人打告訴人？）我不知道」（見
      偵卷第三十六頁背面沈清標筆錄）等詞；「（甲○○與陸彩鳳是否有叫人去打
      林丙聰？）我不清楚」（見偵卷第七十九頁背面許同亮）等情相互以觀，亦徵
      告訴人指稱被告指使七、八名不詳姓名男子圍毆伊云云，除告訴人指述外，並
      無其他積極證據可資佐證。而按告訴人指述，係以被告遭受追訴為目的，是其
      指述，是否可採？自應參酌其他直接或問接積極證據證之。
（三）又公訴人固以告訴人、林阿水及沈清標間對話錄音帶為證，而資為被告毆打告
      訴人之證據。惟被告否認該錄音帶內容真實性，亦否認毆打或指使他人毆打告
      訴人等情，業如上述。而按證人審判外之陳述，除法律有規定者外，不得作為
      證據。為刑事訴訟法第一百五十九條所丙定。此即學說上所謂「傳聞法則」之
      排除。換言之，我國不採傳聞法則，任何證人之證述，除法律特別規定外，均
      應經過公開審判踐行合法之調查程序，始可採用。是公訴人以告訴人、證人林
      阿水及沈清標審判外錄音帶及譯文之相互陳述內容，欲逕資為被告毆打告訴人
      之積極證據，顯無證據能力，已難引為被告不利之認定。況告訴人及沈清標均
      已到庭指、證述，自應以彼等於偵、審中陳述為據。而彼二人所為指、證述是
      否可資為被告不利之認定，業如上述。此外，參酌證人林阿水於偵查中到庭證
      述：「（你兒子即告訴人被打時，是否在場？）不在場」、「（是否知你兒子
      被打乙事？）隔一小時，我太太回家告訴我的」（見偵卷第四十六頁）等語，
      亦徵林阿水於告訴人指稱被打時，並不在現場目睹，而係聽其配偶林蔡隨傳聞
      陳述而來，足見林阿水於錄音帶內之陳述，縱使不利於被告，核亦屬聽聞林蔡
      隨轉述而來，並不具有證據能力益丙。從而，公訴人以告訴人、林阿水及沈清
      標間之錄音帶對話內容，逕引為被告毆打告訴人之積極證據，非惟悖離證據法
      則規定，亦不能資為被告不利認定。
（四）再告訴人指稱遭七、八名不詳姓名男子圍毆云云，若果屬實。則無論圍毆告訴
      人之人係徒手或持兇器為之，按之常情！被告因受多人圍毆，致受有相當範圍
      或程度之傷害；暨因遭受圍毆，出於本能反應，而出手抵擋，致手部受有傷害
      ，應屬情理內推斷，堪予認定。惟參酌告訴人提出八十八年二月二十八日下午
      六時四十分許（詎離告訴人指稱遭毆打之同日下午五時許，約不超過二小時）
      之驗傷診斷書，僅記載告訴人受有兩耳紅斑及右前額紅斑之傷害情節觀之，足
      見告訴人所受傷害之範圍及程度狹小、有限，核與告訴人指述遭七、八名男子
      共同圍毆乙節，客觀上存在不符之處，已徵告訴人指稱遭七、八名不詳名男子
      毆打云云，難遽予採信。況告訴人既遭七、八名男子圍毆，依人類本能反應，
      告訴人於遭毆打時，出手保護自己身體，洵堪認定。是告訴人苟遭圍毆，並出
      手抵擋，依上所述，其手部或手臂等處，必將因此，而留下瘀血痕，乃可認定
      之事。然依告訴人提出之診斷書，卻未見告訴人受有任何手部瘀血痕，益徵告
      訴人指述遭七、八名不詳姓名男子共同圍云云，並非可採。此外，本院依職權
      復查無其他積極證據足資證丙被告有何傷害或指使傷害告訴人之行為。則公訴
      人認被告涉有傷害罪嫌，即乏積極證據，揆諸首揭法律及判例所示，本件自屬
      不能證丙被告犯罪，爰為被告無罪之諭知。
據上論斷，應依刑事訴訟法第三百零一條第一項前段，判決如主文。
本案經檢察官蕭宇誠到庭執行職務。
中      華      民      國    八十八      年    十一    月    三十      日
                                  臺灣高雄地方法院刑事庭
            法  官    李  昭  彥
右正本證丙與原本無異。
如不服本判決，應於判決送達後十日內，向本院提出上訴狀。
                                      書記官    李  良  倩
中      華      民      國    八十八      年    十一    月    三十      日


司法院資訊處製作；財團法人民間司法改革基金會備份。
